最高法院刑事判決　　　　　　　　　　　　　　　八十七年度台上字第二三○八號
　　上　訴　人　甲○○
　　　　　　　　乙○○
右上訴人等因違反公職人員選舉罷免法案件，不服台灣高等法院中華民國八十六年十
一月十八日第二審判決 (八十六年度上訴字第三二○二號，起訴案號：台灣士林地方
法院檢察署八十五年度偵緝字第二六七、二六八號) ，提起上訴，本院判決如左：
    主  文
原判決撤銷，發回台灣高等法院。
    理  由
本件原判決撤銷第一審判決，改判論處上訴人甲○○、乙○○共同對於有投票權之人
，交付賄賂而約其為一定之行使罪刑，固非無見。惟查：(一)科刑之判決書，須將認定
之犯罪事實詳記於事實欄，然後於理由內說明其憑以認定之證據，使事實與理由兩相
一致，方為合法。又公職人員選舉罷免法第九十條之一第一項之投票行賄罪，係以對
於有投票權之人，行求期約或交付賄賂或其他不正利益，而約其不行使投票權或為一
定之行使，為構成要件。此項構成犯罪之事實，自應予明白認定，並說明其所憑之依
據，方足以資論罪科刑。本件原判決係認定甲○○、乙○○均任職於前立法委員詹裕
仁之服務處，擔任秘書工作，民國八十四年間，詹裕仁參加第三屆立法委員選舉時決
定買票競選，甲○○、乙○○竟與詹裕仁共同基於賄選之犯意，於同年十一月二十五
日，二人受詹裕仁之託，赴台北縣汐止鎮農會自詹裕仁帳戶領得新台幣 (下同) 二千
萬元，返回詹裕仁之服務處，而詹裕仁為方便交付賄款，於同日連同前已提領之四百
萬元，共二千四百萬元，囑乙○○與王杉雄轉赴台灣銀行基隆分行兌換五百元紙鈔，
兌換之後將錢帶回汐止鎮，由詹裕仁指派蘇雅堂等人，攜帶賄款至台北縣各鄉鎮分送
樁腳林簡寶珠等人負責買票賄選，對於有投票權之人，交付賄賂而約其為一定之行使
，經檢察官率同調查人員循線查獲等情。而對林簡寶珠等樁腳係向那些有投票權之人
交付賄款，而約為投票權之一定行使，原判決全然未予認定，並說明其所憑之依據，
遽認上訴人等犯投票行賄罪，自屬理由不備。(二)公職人員選舉罷免法第九十條之一第
三項規定：預備或用以行求期約或交付之賄賂，不問屬於犯人與否，沒收之；係採義
務沒收主義，為刑法第三十八條之特別規定。而依詹裕仁另案判決所載，本件曾自林
簡寶珠等樁腳處查獲賄款共六十萬四千元，有台灣士林地方法院八十五年度訴字第一
○○號刑事判決可參 (見一審卷第十九頁以下) 。原判決論處上訴人等共同交付賄賂
罪刑，卻未宣告上開賄款沒收，亦未說明不諭知沒收之理由，於法尚有未洽。又上訴
人乙○○於原審供稱同赴台灣銀行基隆分行兌換五百元紙鈔之人，係一不相識之人，
並非王杉雄 (見原審卷第二四頁) ，而王杉雄業經台灣士林地方法院判決無罪在案，
有該院八十六年度訴字第三一四號刑事判決可按。實情究竟如何，原審未予明白審認
，亦有可議。上開違誤，或為上訴意旨所指摘，或為本院得依職權調查之事項，應認
原判決有發回更審之原因。
據上論結，應依刑事訴訟法第三百九十七條、第四百零一條，判決如主文。
中      華      民      國    八十七    年      七      月      二      日
                              最高法院刑事第六庭
                                  審判長法官  黃  劍  青
                                        法官  劉  敬  一
                                        法官  林  增  福
                                        法官  邵  燕  玲
                                        法官  張  清  埤
      右正本證明與原本無異
                                              書  記  官
中      華      民      國    八十七    年      七      月     八       日
